臺灣高等法院民事裁定
109年度抗字第1540號
抗  告  人  莊乾城  
相  對  人  蕭金一  
上列抗告人因與相對人間損害賠償聲請訴訟救助事件，對於中華
民國109年10月23日臺灣臺北地方法院109年度救字第795號所為
裁定提起抗告，本院裁定如下： 
    主  文
原裁定廢棄。
相對人訴訟救助之聲請駁回。
抗告費用由相對人負擔。 
    理  由
一、相對人於原法院以其無資力支出訴訟費用，且非顯無勝訴之
    望為由，聲請訴訟救助，經原法院裁定准予訴訟救助。抗告
    人不服，提起抗告，抗告意旨略以：相對人所述情節，均為
　　民國77年至78年之事，至今已逾30年以上，依民法第197條
    之規定，相對人之請求顯無勝訴之望，其訴訟救助之聲請自
    不應准許等語。並聲明：原裁定廢棄，相對人訴訟救助之聲
    請應予駁回。
二、按當事人無資力支出訴訟費用者，法院應依聲請，以裁定准
    予訴訟救助。但顯無勝訴之望者，不在此限。民事訴訟法第
    107條第1項定有明文。又當事人因無資力支出訴訟費用而聲
    請訴訟救助者，關於其請求救助之事由，應提出能即時調查
    可使法院信其主張為真實之證據，以釋明之，此觀民事訴訟
    法第109條第2項、第284條規定自明。再按當事人無資力支
    出訴訟費用者，固得聲請訴訟救助，然所謂無資力係指窘於
    生活，且缺乏經濟信用者而言（最高法院43年台抗字第152
    號裁定意旨參照）。是法院調查聲請人是否無資力，專就聲
    請人提出之證據為之，如聲請人並未提出證據，或依其提出
    之證據，未能信其無資力之主張為真實，即應將其聲請駁回
    ，並無派員調查之必要（最高法院109年度台聲字第2018號
    裁定意旨參照）。另所謂顯無勝訴之望者，係指聲請訴訟救
    助之當事人所提起之訴或上訴，依其主張之事實於法律上本
    無獲得勝訴之望；或其起訴或上訴為不合法之情形而言（最
    高法院109年度台抗字第1436號裁定意旨參照）。
三、經查：
　㈠相對人主張其無資力支出本件訴訟費用，固據其提出中華民
    國身心障礙證明、中山醫學大學附設醫院診斷證明書及檢驗
    檢查報告、臺中市北區低收入戶證明書等為證（見原審卷第
    11-19頁），然是否為低收入戶乃行政主管機關為提供社會
    救助所設立之核定標準，與有無資力支出訴訟費用之認定非
    必然相關；另前述身心障礙證明、診斷證明及檢驗檢查報告
    等，亦僅能證明相對人符合中度身心障礙等級，及罹患原發
    性顫抖症、精神官能性憂鬱症，尚不足釋明其無資力支出訴
    訟費用。是相對人所提前揭證據，均不足釋明其有窘於生活
    ，缺乏經濟信用，致無資力支出本件訴訟費用之情事，已難
    認其符合聲請訴訟救助之要件。
　㈡再依相對人提出之相關書狀及證據資料所示內容，其指抗告
    人及蕭文雄、李萬水等人違反律師法或偽造文書、侵占土地
    之時間，距今均已超過30年，此觀相對人於所提書狀中，曾
    多次陳稱：「原告之繼承權在30年前就能夠獲得…」、「如
    果30年前繼承惠國市場土地早已過富裕生活」、「30年來原
    告過底收入生活…」、「原告認為30年的生活是被莊乾城律
    師…」、「原告30年來的生活天差地別」等語（見本院卷第4
    9、51頁），亦甚明確，是相對人無論依侵權行為或契約關
    係，請求他造負損害賠償之責，均已罹於法律規定之消滅時
    效，抗告人並已提出時效抗辯（見本院卷第9頁），自堪認
    相對人之請求，應顯無勝訴之望。另衡諸相對人所提書狀，
    均未具體載明其究受有何具體之損害及損害金額之認定依據
    ，其所提相關證物，亦未見相對人列名其中，則其空言陳稱
    受有新臺幣20億元甚或200至1000億元之損害（見原審卷第9
    頁、本院卷第73頁），並請求抗告人賠償高達20億元或1億
    元本息（見本院卷第45、59頁），亦顯然欠缺合理依據，而
    難認有勝訴之望。　
四、綜上所述，相對人聲請訴訟救助，於法未合，不應准許。原
    裁定准予訴訟救助，尚有未洽，抗告意旨指摘原裁定不當，
    求予廢棄，為有理由，爰由本院將原裁定廢棄，並裁定如主
    文第二項所示。
中　　華　　民　　國　　110 　年　　1 　　月　　19　　日
                  民事第二十庭
                        審判長法  官  周祖民
                              法  官  鄭威莉
                              法  官  馬傲霜
正本係照原本作成。
本裁定除以適用法規顯有錯誤為理由外，不得再抗告。如提起再
抗告，應於收受送達後10日內委任律師為代理人向本院提出再抗
告狀。並繳納再抗告費新臺幣１千元。
中　　華　　民　　國　　110 　年　　1 　　月　　19　　日

    　　　　　　　　　　　　　書記官  崔青菁